臺灣臺中地方法院刑事判決　　　　　　　　　　　　九十三年度訴字第二三一七號
　　公　訴　人　臺灣臺中地方法院檢察署檢察官
　　被　　　告　甲○○
右列被告因偽造有價證券等案件，經檢察官提起公訴（九十三年度偵緝字第一二九九
號），本院判決如左：
    主  文
甲○○共同意圖供行使之用，而偽造有價證券，處有期徒刑壹年捌月，緩刑年。
偽造之如附表所示支票壹紙、偽造之「正山有限公司」及「林添茂」之印章各壹顆，
均沒收之。
    事  實
一、甲○○於民國九十二年六、七月間，因急需款項周轉，欲向他人借貸，惟其並無
    支票可供調現，適見報紙之分類廣告欄，刊登「票借你，幫你渡過難關」之販賣
    支票廣告，甲○○經以電話與該名刊登廣告之真實姓名、年籍均不詳之成年男子
    聯絡後，明知該不詳姓名成年男子所兜售，付款人為第七商業銀行健行分行、金
    額及日期均空白、票號為ＳＧ0000000號之支票一張（下稱系爭支票）為
    來源不明之贓物（該支票乃以丁○○為負責人之永真通信有限公司所有，於九十
    年三月十三日，在臺中市○區○○街三八號永真通信有限公司設址處，為不詳姓
    名年籍之人所竊取），竟仍基於故買贓物之犯意，於不詳時地，以每張新台幣（
    下同）五千元之代價予以購買。甲○○並與前開刊登廣告之不詳姓名成年男子共
    同基於意圖供行使之用而偽造有價證券之犯意聯絡，先由該名不詳姓名之成年男
    子以不詳方式偽造「正山有限公司」及「林添茂」之印章各一顆蓋於系爭支票之
    發票人欄內（偽造之印文各一枚），交付予甲○○，再由甲○○於取得前開支票
    後，於不詳時間，在其位於臺中市○○區○○路二一０號四樓之七住處，於系爭
    支票上偽填票面金額為三萬八千五百元，發票日為九十二年九月十日而完成發票
    行為，偽造如附表所示之系爭支票一紙。甲○○其後並在該支票上以其個人名義
    背書後，將該支票交付予不知情之乙○○，持以調借同票面金額之現款而行使之
    。嗣經乙○○於九十二年九月十日持系爭支票至合作金庫中權分行提示竟遭退票
    ，始循線查知該支票遭偽造、行使之情形。
二、案經被害人丁○○提出告訴暨臺灣票據交換所臺中市分所函送臺中市警察局第二
    分局報請臺灣臺中地方法院檢察署檢察官偵查起訴。
    理  由
一、右揭犯罪事實，業據被告甲○○於本院審理時坦承不諱，核與證人即失竊系爭支
    票之被害人丁○○及收受系爭支票，並調借現款予被告之乙○○於警訊、偵查及
    本院審理時指訴及證述之情節相符，復有掛失止付票據提示人資料查報表、支票
    、退票理由單及遺失票據申報書各一紙（均影本）附卷可稽，是系爭如附表所示
    之支票一紙確係被害人丁○○之永真通信有限公司所失竊，且經被告向刊登廣告
    之真實姓名、年籍均不詳之成年男子購買而共同偽造至明，被告之自白經核與事
    實相符，自堪採信。是本件事證至臻明確，被告犯行洵堪認定。
二、核被告甲○○所為，係犯刑法第三百四十九條第二項之故買贓物罪及同法第二百
    零一條第一項之意圖供行使之用，而偽造有價證券罪。被告與前開真實姓名、年
    籍均不詳之成年男子就系爭支票之偽造犯行，彼此間互有犯意聯絡及行為之分擔
    ，均為共同正犯。被告與該不詳姓名之成年男子共同偽造「正山有限公司」及「
    林添茂」印章，為偽造有價證券之階段行為，渠等持該偽造之印章進而於系爭支
    票之發票人欄為偽造印文之行為，則係屬偽造有價證券之部分行為；又渠等共同
    偽造有價證券後持以行使之低度行為，應為偽造之高度行為所吸收，俱不另論罪
    。被告所犯之故買贓物罪及共同偽造有價證券二罪間，有方法、目的之牽連關係
    ，為牽連犯，依刑法第五十五條之規定，應從較重之共同偽造有價證券罪處斷。
    另按行使偽造有價證券以使人交付財物，如果所交付者即係該證券本身之價值，
    則其詐欺取財仍屬行使偽券之行為，不另成立詐欺罪名，此有最高法院二十五年
    上字第一八一四號判例可資參照，本件被告既持偽造之系爭支票逕向不知情之乙○○調借同票面金額之現款，乙○○所交付之款項適即表示系爭偽造支票本身之
    價值，自不應另成立刑法之詐欺取財罪，公訴人於本院審理程序論告時，贅論被
    告所為另犯詐欺罪嫌，容有誤會，應併敘明。再被告因一時需款孔急，欠缺周詳
    考慮，而與前開不詳姓名之成年男子共同偽造有價證券，並持以向被害人乙○○
    借貸現款，然被告所借貸款項僅三萬餘元，且已清償完畢，有和解書一紙在卷可
    憑，且被告所共同偽造有價證券之數量僅有一張，金額亦非至鉅，與一般擾亂金
    融秩序之經濟犯罪者迥異，衡其情狀，倘處以法定本刑之最低刑即三年有期徒刑
    ，猶嫌過重，是本件情輕法重，在客觀上足以使人心生同情，被告犯罪情狀尚堪
    憫恕，爰依刑法第五十九條之規定，酌減其刑。爰審酌被告犯罪之動機、目的、
    手段、品行，本件犯罪之情節係以行使偽造有價證券等方式，破壞社會經濟秩序
    ，其偽造支票之張數、金額之犯罪所生具體損害，暨被告犯後業已坦承犯行，深
    具悔意，犯罪後態度良好等一切情狀，量處如主文所示之刑。末查，被告前未曾
    受有期徒刑以上刑之宣告，有臺灣高等法院被告全國前案紀錄表在卷可考，其因
    疏於思慮致觸犯本件犯行，經此罪刑宣告之教訓，當能知所警惕，信無再犯之虞
    ，本院綜核各情，認其所受上開宣告之刑，以暫不執行為適當，爰併宣告緩刑三
    年，以啟自新，併觀後效。
三、至被告偽造如附表所示之支票一張，係屬偽造之有價證券，不問屬於犯人與否，
    應依刑法第二百零五條規定，併為沒收之諭知。系爭支票既經宣告沒收，其上偽
    造之「正山有限公司」與「林添茂」之印文各一枚自當兼括及之，無庸再重複諭
    知沒收。另偽刻之「正山有限公司」及「林添茂」之印章各一顆，雖未扣案，惟
    並無證據證明業已滅失，亦應依刑法第二百十九條規定宣告沒收。
據上論斷，應依刑事訴訟法第二百九十九條第一項前段，刑法第二十八條、第二百零
一條第一項、第三百四十九條第二項、第五十五條、第五十九條、第七十四條第一款
、第二百零五條、第二百十九條，罰金罰鍰提高標準條例第一條前段，判決如主文。
本案經檢察官丙○○到庭執行職務。
中    華    民    國      九十三      年       十一      月     十二    日
                                臺灣臺中地方法院刑事第九庭
                                    審判長法  官  黃 文 進
                                          法  官  曾 佩 琦
                                          法  官  陳 思 成
右正本證明與原本無異。
如不服本判決，應於判決送達後十日內向本院提出上訴狀，上訴於臺灣高等法院臺中
分院( 須附繕本 )。
                                          書記官
中    華    民    國      九十三      年       十一      月     十六    日
附錄論罪科刑法條
刑法第二百零一條第一項
意圖供行使之用，而偽造、變造公債票、公司股票或其他有價證券者，處三年以上十
年以下有期徒刑，得併科三千元以下罰金。
刑法第三百四十九條第二項
搬運、寄藏、故買贓物或為擔保者，處五年以下有期徒刑、拘役或科或併科一千元以
下罰金。
附表：
┌───────┬────┬─────┬─────┬──────┬───┐
│   發 票 人   │發 票 日│ 金    額 │ 支票號碼 │付   款   人│帳  號│
├───────┼────┼─────┼─────┼──────┼───┤
│ 正山有限公司 │92.09.10│三萬八千五│ SG0000000│第七商業銀行│3627-1│
│    林添茂    │        │百元      │          │健行分行    │      │
└───────┴────┴─────┴─────┴──────┴───┘
